【裁判字號】    88,訴,1393
【裁判日期】    890201
【裁判案由】    偽造文書等
【裁判全文】
臺灣板橋地方法院刑事判決                        八十八年度訴字第一三九三號
    公  訴  人  臺灣板橋地方法院檢察署檢察官
    被      告  乙○○
                丙○○
右列被告因偽造文書等案件，經檢察官提起公訴（八十八年度偵字第一０七八七號）
，本院判決如左：
    主  文
乙○○行使偽造私文書，足以生損害於公眾及他人，累犯，處有期徒刑參月；如附表
所示偽造之「甲○○」署押共計伍拾肆枚均沒收。
丙○○教唆行使偽造私文書，足以生損害於公眾及他人，累犯，處有期徒刑參月；如
附表所示偽造之「甲○○」署押共計伍拾肆枚均沒收。
    事  實
一、丙○○曾有多次違反麻醉藥品管理條例前科，其於民國八十五年十月三十日因違
    反上開條例案件，經本院以八十五年度易字第六二八三號判決處有期徒刑八月確
    定，已於八十六年十一月二十三日縮刑假釋期滿執行完畢；乙○○曾於八十五年
    間因違反麻醉藥品管理條例案件，經臺灣桃園地方法院以八十五年度易字第二七
    一四號判決處有期徒刑六月，如易科罰金以三百元折算一日確定，已於八十六年
    七月十一日易科罰金執行完畢，嗣又因違反毒品危害防制條例等案件，經臺灣桃
    園及臺東地方法院檢察署發布通緝，其後於八十八年三月一日晚上十一時許，在
    臺北縣泰山鄉○○路○段一一六巷二弄二八號一樓，因施用第二級毒品安非他命
    而與其男友丙○○一同為警查獲，詎丙○○為避免乙○○之通緝犯身分曝光，竟
    教唆乙○○假冒其三嫂甲○○之名義應訊，乙○○因受丙○○之教唆，即基於偽
    造私文書及署押之犯意，自查獲當時起迄翌日凌晨四時許止，在上址及台北縣警
    察局海山分局海山派出所，假冒其不知情之三嫂甲○○名義，接續於附表所示之
    搜索扣押證明筆錄、逮捕通知、權利告知書、夜間偵訊同意書、警訊筆錄、口卡
    片、照片、彌封錄音帶之公文封上偽造「甲○○」之署名及按捺指印共計五十四
    枚（其中署名十六枚、指印三十八枚，詳如附表所示），足以生損害於甲○○及
    司法機關偵辦犯罪之正確性；旋乙○○將上開搜索扣押證明筆錄、逮捕通知、權
    利告知書、夜間偵訊同意書持交臺北縣警察局海山分局警員，表示「甲○○」已
    驗明扣押物品、受搜索人及處所並無任何損失、已知悉被逮捕之事由、已知悉接
    受偵訊時可行使之權利、同意於夜間接受偵訊之意思，而行使該偽造之私文書，
    足以生損害於甲○○及司法機關偵辦犯罪之正確性。嗣於八十八年三月二日下午
    三時三十分許，警方押解乙○○至臺灣板橋地方法院檢察署就其涉嫌施用毒品案
    件應訊時，乙○○於其犯罪未經發覺前，即向該署檢察官自首而受裁判。
二、案經臺灣板橋地方法院檢察署檢察官主動偵查起訴。
    理  由
一、訊據被告丙○○矢口否認有教唆乙○○偽造文書及署押之犯行，惟查右開事實，
    迭經被告乙○○於檢察官偵查中及本院審理時供承不諱，且其指稱係受被告丙○○之教唆始為上開偽造文書及署押犯行之供詞始終一致，被告丙○○亦陳稱：伊
    與乙○○係男女朋友關係，彼此無怨隙或債務糾紛等情，則被告乙○○應無故意
    誣攀被告丙○○之理，其供詞自堪採信，此外復有如附表所示之文件附於臺灣板
    橋地方法院檢察署八十八年度偵字第五五七三號卷內可資佐證；被告丙○○空言
    否認上情，尚難憑信。本件事證已臻明確，被告二人之犯行均堪認定。
二、按被告乙○○於附表所示之搜索扣押證明筆錄、逮捕通知、權利告知書、夜間偵
    訊同意書上偽造「甲○○」之署押並持交臺北縣警察局海山分局警員，不待依據
    習慣或特約，單從形式上觀察，即足以知悉係表示「甲○○」已驗明扣押物品、
    受搜索人及處所並無任何損失、已知悉被逮捕之事由、已知悉接受偵訊時可行使
    之權利、同意於夜間接受偵訊之意思，均足生損害於甲○○及司法機關偵辦犯罪
    之正確性，則上開文書自屬刑法第二百十條所稱之私文書。核被告乙○○所為，
    係犯刑法第二百十六條、第二百十條之行使偽造私文書罪；被告乙○○基於一個
    偽造私文書之犯意，於密接之時間及地點，接續多次偽造私文書，侵害相同之法
    益，為接續犯，屬單純一罪；被告乙○○偽造署押之行為，屬偽造私文書之階段
    （部分）行為，而偽造私文書之低度行為，又為行使偽造私文書之高度行為所吸
    收，均不另論罪；被告乙○○於附表所示之偵訊筆錄、口卡片、照片、公文封上
    偽造「甲○○」署押之行為，亦係承繼上開於搜索扣押證明筆錄、逮捕通知、權
    利告知書、夜間偵訊同意書上偽造「甲○○」署押之一貫犯意而接續為之，自包
    括為上開行使偽造私文書之行為所吸收，自不另論罪。公訴意旨認被告乙○○於
    上開逮捕通知、權利告知書上偽造「甲○○」署押，係犯刑法第二百二十條、第
    二百十條之偽造準私文書罪嫌，而在其他書證上所為，係犯刑法第二百十七條第
    一項之偽造署押罪嫌云云，容有未洽。核被告丙○○教唆被告乙○○犯上開之罪
    ，自應依其所教唆之罪即刑法第二百十六條、第二百十條之行使偽造私文書罪處
    罰之。末查被告乙○○、丙○○均有事實欄所載之犯罪前科及受有期徒刑執行完
    畢之事實，有台灣高等法院檢察署刑案紀錄簡覆表在卷足憑，渠二人於有期徒刑
    執行完畢後，五年以內再犯本案法定刑含有期徒刑之罪，為累犯，均應依法加重
    其刑。又，被告乙○○於其犯罪未經發覺前即向臺灣板橋地方法院檢察署檢察官
    自首而受裁判，此經本院核閱該署八十八年度偵字第五五七三號偵查卷無訛，應
    依刑法第六十二條前段規定及先加後減之例，減輕其刑。爰審酌被告二人犯罪之
    動機、目的、手段、所生危害及犯罪後之態度等一切情狀，分別量處如主文所示
    之刑。如附表所示偽造之「甲○○」署押共計五十四枚，其中署名有十六枚、指
    印有三十八枚，起訴書誤載為署名十一枚、指印三十四枚，應予指明；又如附表
    編號二、四所示之文件，雖各有一份交由被告及其親友收執，並未扣案，然無積
    極證據足資證明該二份文件業已滅失，故如附表所示偽造之「甲○○」署押共計
    五十四枚均應依刑法第二百十九條之規定，宣告沒收。
三、公訴意旨另以被告丙○○教唆乙○○假冒甲○○名義應訊，以此方法使乙○○得
    以隱避，而認被告丙○○另犯刑法第一百六十四條第一項之使犯人隱避罪嫌云云
    。惟刑法第一百六十四條第一項之使犯人隱避罪，應以被告有使犯人隱避之行為
    始足當之；本件被告丙○○僅單純教唆乙○○以甲○○之名義應訊，別無使乙○○隱避之行為，而其單純之教唆行為不足使乙○○之犯人身分得以隱避，依上開
    說明，尚不構成刑法第一百六十四條第一項之使犯人隱避罪，惟公訴意旨認被告
    丙○○係以一行為同時觸犯教唆行使偽造私文書罪及使犯人隱避罪，具有想像競
    合犯之裁判上一罪關係，爰不另為無罪之諭知。
據上論斷，應依刑事訴訟法第二百九十九條第一項前段，刑法第二百十六條、第二百
十條、第二十九條第二項、第四十七條、第六十二條前段、第二百十九條，罰金罰鍰
提高標準條例第一條前段，判決如主文。
本案經檢察官葉靜芳到庭執行職務。
中      華      民      國      八十九      年      二    月      一    日
                                      臺灣板橋地方法院刑事第三庭
                                          法  官  樊  季  康
右正本證明與原本無異。
如不服本判決，應於判決送達後十日內，向本院提出上訴狀。
                                          書記官  馬  秀  芳
中      華      民      國      八十九      年      二    月       三   日
附錄本案論罪科刑法條全文：
  刑法第二百十條
  偽造、變造私文書，足以生損害於公眾或他人者，處五年以下有期徒刑。
  刑法第二百十六條
  行使第二百十條至第二百十五條之文書者，依偽造、變造文書或登載不實事項或使
  登載不實事項之規定處斷。
附表：
┌──┬───────────┬─────┬──────────────┐
│編號│名                  稱│種類及數量│    備      註              │
├──┼───────────┼─────┼──────────────┤
│ 一 │臺北縣警察局海山分局海│署名五枚；│附於臺灣板橋地方法院檢察署八│
│    │山派出所八十八年三月二│指印十九枚│十八年度偵字第五五七三號偵查│
│    │日偵訊筆錄上偽造之「王│。        │卷第四頁及第五頁。          │
│    │荷蓮」署押。          │          │                            │
├──┼───────────┼─────┼──────────────┤
│ 二 │搜索扣押證明筆錄上偽造│署名三枚；│其中一份附於右揭偵查卷第八頁│
│    │之「甲○○」署押。    │指印三枚（│，另一份由台北縣警察局海山分│
│    │                      │因該證明筆│局存卷備查，餘一份交由乙○○│
│    │                      │錄為一式三│等人作為扣押物之收據或證明。│
│    │                      │份，每份有│                            │
│    │                      │署名及指印│                            │
│    │                      │各一枚，故│                            │
│    │                      │共有署名三│                            │
│    │                      │枚、指印三│                            │
│    │                      │枚）。    │                            │
├──┼───────────┼─────┼──────────────┤
│ 三 │口卡片上偽造之「甲○○│署名一枚；│附於右揭偵查卷第十頁。      │
│    │」署押。              │指印一枚。│                            │
├──┼───────────┼─────┼──────────────┤
│ 四 │臺北縣警察局海山分局通│署名三枚；│其中一份附於右揭偵查卷第十一│
│    │知（逕行逮捕）上偽造之│指印三枚（│頁，另一份由台北縣警察局存卷│
│    │「甲○○」署押。      │該逮捕通知│備查，餘一份交由乙○○指定之│
│    │                      │為一式三份│親友。                      │
│    │                      │，每份有署│                            │
│    │                      │名及指印各│                            │
│    │                      │一枚，故共│                            │
│    │                      │有署名三枚│                            │
│    │                      │，指印三枚│                            │
│    │                      │）。      │                            │
├──┼───────────┼─────┼──────────────┤
│ 五 │臺北縣警察局海山分局偵│署名一枚；│附於右揭偵查卷第十二頁。    │
│    │辦刑案權利告知書上偽造│指印一枚。│                            │
│    │之「甲○○」署押。    │          │                            │
│    │                      │          │                            │
├──┼───────────┼─────┼──────────────┤
│ 六 │臺北縣警察局海山分局偵│署名一枚；│附於右揭偵查卷第十三頁。    │
│    │辦毒品槍砲案夜間偵訊同│指印一枚。│                            │
│    │意書上偽造之「甲○○」│          │                            │
│    │署押。                │          │                            │
├──┼───────────┼─────┼──────────────┤
│ 七 │乙○○之照片上偽造之「│署名一枚；│附於右揭偵查卷第十八頁。    │
│    │甲○○」署押。        │指印二枚。│                            │
├──┼───────────┼─────┼──────────────┤
│ 八 │臺北縣警察局海山分局公│署名一枚；│附於右揭偵查卷第十八頁背面。│
│    │文封（放置警訊錄音帶）│指印八枚。│                            │
│    │上偽造之「甲○○」署押│          │                            │
│    │。                    │          │                            │
└──┴───────────┴─────┴──────────────┘


司法院資訊處製作；財團法人民間司法改革基金會備份。
